【裁判字號】    98,交聲,822
【裁判日期】    980410
【裁判案由】    交管條例聲異
【裁判全文】
臺灣板橋地方法院交通事件裁定         98年度交聲字第822號
原處分機關  交通部公路總局臺北區監理所蘆洲監理站
異  議  人
即受處分人  甲○○
上列異議人即受處分人因違反道路交通管理處罰條例案件，不服
原處分機關於民國98年3 月12日所為之裁決處分（裁決書案號：
北監蘆字第裁46-CZ0000000號），聲明異議，本院裁定如下：
    主  文
異議駁回。
    理  由
一、原處分意旨略以：異議人即受處分人甲○○所有之車牌號碼
    ＰＮＬ─四三一號重型機車，於民國九十八年一月五日上午
    八時二十五分許，經人騎乘在臺北縣板橋市○○路與民生路
    二段口，因「機器腳踏車，不在規定車道行駛」之違規，為
    警拍照後逕行舉發，乃依道路交通管理處罰條例第四十五條
    第十三款、第六十三條第一項第一款之規定，裁處罰鍰新臺
    幣（下同）六百元，並記違規點數一點。異議人則以：伊當
    日係騎乘上開機車由大漢橋下直行板橋市○○路，原依規定
    行駛於車道上，然行經板橋市○○路與民生路之交岔路口後
    ，行駛至民生路原為四線道，伊騎乘之機車當時行駛在外車
    道數來第二線道，該處並未標示「禁行機車」，惟行駛該車
    道約一百公尺左右，該道路上居然出現「禁行機車」之字樣
    ，且該路段已由四線道增加為五線道，所以伊原行駛之外側
    第二車道於短距離內轉變為汽車專用之第三車道，且該車道
    之標線及引道不清楚，確實無法將行駛於「合法車道」之機
    車引導至合法車道，是伊主張本件被舉發違規行為非出於故
    意，而係道路設計失當所致云云，表明不服而提出異議。
二、按違反行政法上義務之行為非出於故意或過失者，不予處罰
    ，行政罰法第七條第一項定有明文，是人民違反法律上之義
    務而應受行政罰之行為，以故意或過失為其責任條件。又機
    器腳踏車行駛之車道及轉彎，應依標誌或標線之規定行駛，
    道路交通安全規則第九十九條第一項前段定有明文。次按駕
    駛人駕駛機器腳踏車，不在規定車道行駛者，處六百元以上
    一千八百元以下罰鍰；又汽車駕駛人有上開情形時，除依原
    條款處罰鍰外，並予記違規點數一點之處分，道路交通管理
    處罰條例第四十五條第十三款、第六十三條第一項第一款分
    別定有明文。
三、經查：異議人即受處分人於前揭時地騎乘上開機車行駛於禁
    行機車道，為警拍照後逕行舉發之事實，業據異議人提出聲
    明異議時陳明在卷，並有本件臺北縣政府警察局舉發違反道
    路交通管理事件通知單、採證照片及異議人所拍攝之照片等
    件附卷可稽，應信屬實。異議人固以前揭情詞置辯，並提出
    板橋市○○路○段道路現場照片、路示圖為證，惟觀諸上開
    採證照片，顯示異議人於違規當時騎乘機車已行駛在禁行機
    車道內，且異議人之機車前方及左右方並無其他車輛之緊迫
    ，致使異議人須騎乘機車行駛於禁行機車道之情，足認異議
    人並無事實上不能遵守前開規定之情形，且異議人於道路上
    騎乘機車本應依標誌或標線之規定行駛，詎異議人竟未依標
    線之規定，騎乘上開機車行駛於「禁行機車」之車道，足徵
    異議人對其在禁行機車道行駛之行為，縱非故意，亦難謂無
    過失，揆諸上開規定，其違規行為自應受罰，至為明確。另
    異議人辯稱現場道路設計失當云云，惟機車行駛車道之規劃
    或調整，應由道路交通主管機關為之，異議人如認系爭道路
    路段或車道之規劃不當，自可向交通主管機關建議，再由主
    管機關依法定程序予以調整或改善，則異議人於車道調整或
    變更前，自不得隨意行駛於禁行機車之車道上，以免與汽車
    爭道或與其他遵行標誌、標線之車輛發生碰撞而危害交通安
    全，是異議人上開所辯亦不能據為免罰之事由。
四、綜上所述，異議人前開違規事實洵堪認定。本件原處分機關
    以異議人有「機器腳踏車，不在規定車道行駛」之違規行為
    ，依首開道路交通管理處罰條例規定，裁處罰鍰六百元，並
    記違規點數一點，無何違誤，應予維持。從而，異議人聲明
    異議為無理由，應予駁回。
據上論斷，應依道路交通管理處罰條例第八十七條第二項，道路
交通案件處理辦法第十九條，裁定如主文。
中    華    民    國    98    年    4     月    10    日
                  交通法庭 法  官  楊志雄
以上正本證明與原本無異
如不服本裁定應於送達後五日內向本院提出抗告狀
                           書記官  陳春銘
中    華    民    國    98    年    4     月    10    日


司法院資訊處製作；財團法人民間司法改革基金會備份。
